最　高　行　政　法　院　判　決　　　　　　　　　九十一年度判字第一九六一號
　　再 審原 告　高雄市政府地政處
　　代　表　人　李茂恭
　　再 審原 告　甲○○○
　　再 審被 告　乙○○
右當事人間因重測事件，再審原告對於中華民國九十年四月十二日本院九十年度判字
第五七三號判決，提起再審之訴。本院判決如左：
　　主  文
再審之訴駁回。
再審訴訟費用由再審原告負擔。
    事  實
緣再審被告所有坐落高雄市○○區○○段（以下區段名省略）八六○、八六三地號土
地，係高雄市七十六年度地籍重測區土地，依地籍圖重測地籍調查表記載，再審被告
所有土地於重測地籍調查時，因原土地所有權人謝長馨（重測後於七十七年三月十七
日以分割繼承為登記原因，移轉為再審被告所有）住址遷移無法通知，經辦理公示送
達，仍未到場指界，依土地法第四十六條之二第一項第一款、第三款規定辦理逕行施
測；另相鄰八五八地號土地，為臺灣土地銀行（下稱土地銀行）管理之國有土地，經
派員盧水晚辦理指界，與再審被告相鄰系爭界址指界以「參照舊地籍圖」為界。重測
結果經再審原告高雄市政府地政處以七十六年五月二十九日高市地政測字第七八五二
號公告，並於公告期滿辦竣土地標示變更登記。嗣土地銀行高雄分行以鄰地所有權人
申請複丈，發現其管理之土地上建物與地籍線位置不一致為由，要求再審原告高雄市
政府地政處前所屬土地測量大隊查明更正，經該大隊以本案土地經檢測結果，重測結
果並無不符為由函復，土地銀行不服，提起訴願，案經高雄市政府以七十九年九月四
日高市府訴四字第二九一八四號決定：「原處分撤銷，由原處分機關另為適當之處分
。」案經再審原告高雄市政府地政處召集有關單位重新研商結果：「請土地測量大隊
依舊地籍圖資料實地協助指界，土地所有權人均同意協助指界者，視同自行指界，不
同意協助指界者，應依土地法第四十六條之二第二項規定予以調處。」經測量大隊通
知再審被告及土地銀行赴實地辦理協助指界結果，再審被告同意協助指界結果位置，
土地銀行不同意協助指界結果位置，主張八五八地號與八六○地號土地間界址應以實
地圍牆為界，致發生界址爭議，乃提請調處，經協調會於八十年五月十四日決議前開
土地界址以實地建物（圍牆）屬於再審被告所有為界，作為調處結果。再審被告不服
調處結果，於法定期限內訴請法院審理，案經臺灣高雄地方法院以八十一年度簡上字
第一三○號判決確定，確認重測結果所定之界址即為本件兩筆土地之界址。再審被告
嗣即訴請法院判決再審原告即原審參加人甲○○○拆屋還地，再審原告甲○○○則向
高雄市長陳情，經裁示由再審原告高雄市政府地政處協調雙方就爭議土地以買賣方式
解決，因買賣未成立，再審原告甲○○○再陳情市長，經裁示：「請再審原告高雄市
政府地政處依規定重新辦理重測。」再審原告高雄市政府地政處乃擬具重新實施地籍
重測計畫，函報內政部核定，經該部核示與土地法第四十六條之一等規定不符而無法
辦理。嗣因本案重測未依程序辦理，經監察院以八十四年九月二十一日院台內字第五
四一三號函糾正，並飭改善，再審原告高雄市政府地政處乃建請土地銀行向法院提起
再審之訴，惟經臺灣高雄地方法院八十六年度再易字第二號民事裁定駁回。土地銀行
遂再依監察院糾正函意旨，要求逕予更正地籍線，經再審原告高雄市政府地政處所屬
土地開發總隊以八十六年三月十一日高市地發三字第一○六號函否准，土地銀行遂提
起訴願，案經高雄市政府八十六年九月八日高市府訴一字第二○六七九號決定：「原
處分撤銷，由原處分機關另為適法之處分。」決定理由載明：本案有二種不同之測量
結果，且重測程序有瑕疵，請再審原告高雄市政府地政處函請內政部釋示後，再另為
適法之處分。再審原告高雄市政府地政處乃函報內政部，經復以八十六年十一月十日
台內地字第八六八九三二九號函略謂：如為臺灣高雄地方法院第一審及第二審判決基
礎之重測處分確有違誤之處，行政機關似得參照本院四十四年判字第四○號判例意旨
，本於職權予以更正，俾當事人得提起再審之訴，以資救濟。惟本案因涉法院判決效
力及事實認定問題，請查明實際正確實情，本於權責依法處理等語。惟再審原告高雄
市政府地政處認本案系爭土地界址因受法院確定判決之拘束，如以測量錯誤辦理更正
將有困難，經再審原告高雄市政府地政處查明本案確係重測時未依規定程序協助土地
所有權人指界及設立界標，重測結果自有違失，乃擬具撤銷原重測公告成果之意見，
函報內政部同意後，以八十七年五月十九日高市地政發字第○五八六六號公告撤銷其
七十六年五月二十九日高市地政測字第七八五二號公告之系爭八六三、八六○、八五
八等地號土地地籍重測結果，並以八十七年五月二十日高市地政發字第○五八六八號
函知相關人。再審被告不服，提起訴願、再訴願，均遭決定駁回，再審被告循序提起
行政訴訟，經本院九十年度判字第五七三號判決（下稱原判決）再訴願決定、訴願決
定及原處分均撤銷。再審原告不服，以原判決有行政訴訟法第二百七十三條第一項第
一款、第十三款、第十四款適用法規顯有錯誤、發見未經斟酌之重要證物及重要證物
漏未斟酌等再審事由，對之提起再審之訴，茲摘兩造訴辯意旨如次：
再審原告起訴意旨及補充理由略謂︰一、按司法機關所為確定判決，行政官署不得不
以之為既判事項而從其判決處理，固為貴院三十二年判字第十八號判例所揭載，惟前
開判例已指明所得拘束者，唯『其判決中已定事項』而已！而所謂『判決中已定事項
』，最高法院七十三年台上字第三二九二號判例已指明「民事訴訟法第四百條第一項
規定確定判決之既判力，唯於判決主文所判斷之訴訟標的，始可發生。若訴訟標的以
外之事項，縱另與訴訟標的之法律關係有影響，因而於判決理由中對之有所判斷，除
同條第二項所定情形外，尚不能因該判決已經確定而認此項判斷有既判力。」則民事
確定判決之判決理由所判斷之訴訟標的以外之事項或其判決所依據之行政處分，不受
民事確定判決所拘束，甚為明白。原判決認為再審原告應受其拘束之判決，乃指高雄
地方法院八十一年度簡上字第一三○號確定判決。查該確定判決係針對再審被告不服
再審原告之調處結果所提民事訴訟所為之判決，姑且無視於再審原告依已不是用於地
籍重測公告確定案件之土地法第四十六條之二第二項辦理調處之違法暨該確定判決未
拒絕受理違法起訴及以民事法院審理行政事件之違法，惟查該確定判決僅係依據再審
原告之地籍重測結果而為判決，亦即該確定判決係以再審原告之行政處分為判決基礎
，則揆諸前開說明，為判決重測結束，對再審原告並無拘束力可言，故原判決依貴院
三十二年判字第十八號判例認為再審原告已不得為反於該判決結果之處理，自屬適用
法規顯有錯誤。二、依民事訴訟法第四百九十六條第一項第十一款規定，得以再審之
訴對於確定終局判決聲明不服，則倘為行政處分之機關於民事判決確定後發現被採為
判決基礎之行政處分有違法情事時，仍不得本諸行政權之作用自行撤銷或變更原行政
處分，則前揭再審之規定將形同具文！且查鈞院三十二年判字第十八號判例所闡釋事
項，係針對法院判決之既判力所為解釋，並不妨礙當事人依民事訴訟法第四百九十六
條第一項第十一款規定聲請再審權利之行使，故原判決無視於前揭再審規定，卻依貴
院三十二年判字第十八號判例否認再審原告有自行撤銷或變更為確定判決基礎之行政
處分，適用法規顯有錯誤。三、最高法院七十三年台上字第三二九二號判例已指明民
事確定判決之既判力僅存在判決主文所判斷之訴訟標的與當事人間，不及於判決理由
及第三人，則高雄地方法院八十一年簡上字第一三○號判決中，再審原告所為行政處
分既屬該確定判決理由中之判斷，對兩造並無既判力，無拘束第三人之效力，原審判
決自無受其拘束之理。本件原審判決無視於民事訴訟法第四百九十六條第一項第十一
款規定及前開判例意旨，率依鈞院三十二年判字第十八號判例認再審原告應受上開民
事判決既判力之拘束，否認再審原告有依法撤銷或變更原行政處分之權限，與鈞院四
十二年判字第一六號、四十四年判字第四八號及六十二年判字第二五二號判例，適用
法規顯有錯誤。四、退步言，縱認本件判斷應受上開民事確定判決拘束，惟本件訴訟
標的係再審原告所為「行政處分」應否撤銷或變更，而再審原告所為「行政處分」僅
是上開民事確定判決理由中判斷，按「法院於確定判決理由中，就訴訟標的以外當事
人所主張之重要爭點本於當事人辯論之結果已為判斷時，除有顯然違背法令，或當事
人已提出新訴訟資料足以推翻原判斷之情形外，同一當事人就與該重要爭點有關所提
起之他訴訟，不得再為相反主張，法院亦不得作相反之判斷」，為最高法院八十八年
度台上字第二二三○號判決所明揭，則有顯然違背法令或提出新訴訟資料足以推翻原
判斷時，仍得為相反之主張，查上開民事判決，係以高雄市政府土地測量大隊已依地
籍測量實施規則第二百十七條規定，將重測結果公開展覽卅天，並通知所有權人，土
地所有權人並未於公告期間內提出異議，到場指界時亦同意參照舊地籍圖實測為界，
縱認參照舊地籍圖逕行施測或重測，應參照舊地籍圖及其他可靠資料所示之坵塊形狀
及關係位置，協助土地所有權人實地指定界址，設立界標予以測量，為內政部訂頒「
土地法第四十六條之一至第四十六條之三執行要點」第七條、第九條所明定，而系爭
土地重測並未遵行該要點，然該要點所拘束之對象為土地測量人員，土地所有權人不
得執指重測時有重大瑕疵，據而確認該案兩造土地之界址應以再審原告於七十六年間
公告確定之地籍圖線為界，惟該民事確定判決就系爭土地重測未遵行上揭土地法執行
要點，並未予以推翻，僅認係拘束測量人員之規範，亦即屬行政內部程序事項，顯將
之歸屬行政權之作用，未予干涉，則非屬該民事既判力之效力範圍甚明，既基於行政
權之作用而來，行政內部自我審查結果倘足以推翻原公告確定之處分內容，行政機關
基於行政之作用，本得撤銷該處分，乃為適法之新處分，而被撤銷之原處分既失其效
力，即屬足以推翻民事確定判決原判斷之新訴訟資料，民事案之當事人自得為相反之
主張，民事案兩造以外之第三人更不受已被推翻之原判斷所拘束。五、上開民事確定
判決據為判斷基礎之七十六年間公告處分，經臺灣土地銀行函請查明更正，未獲更正
而提起訴願，訴願決定基於行政自我審查之職權，即推翻上開民事確定判決據以確認
界址之原確定公告處分適法性，因而撤銷原公告處分所確定之重測界址，則上開民事
確定判決重要爭點之判斷，已因原判斷基礎之公告處分所確定之重測界址遭撤銷而被
推翻，該案當事人就與該重要爭點有關之本件行政訴訟，本得為相反之主張，不受原
民事確定判決之拘束。六、復依大法官會議釋字第三五五號解釋、司法院院字第一五
五七號解釋與鈞院二十五年判字第四四號判例，上開民事確定判決對為其判斷基礎之
地籍重測公告結果本無既判力，已如前述。況該地籍重測有未依規定實地重測致嚴重
失真之情事，係於該民事判決確定後始被發現，則依釋字第三五五號解釋，該事實並
無從拘束再審原告，則再審原告本於行政權之作用自行撤銷錯誤之原處分，為適法行
為。況依司法院院字第一五五七號解釋及鈞院二十五年判字第四十四號判例，於訴願
、再訴願之決定確定後，若發生新事實，猶可本其行政權或監督權之作用另為處置，
不在該條應受拘束之範圍。從而本件確定判決認再審原告不得依鈞院四十四年判字第
四十號判例自行撤銷錯誤之原告處分，適用法規顯有錯誤。七、在鈞院四十九年判字
第二十號判例後，有關發現登記錯誤或遺漏之更正，法令已有補充規定或有新解釋，
例如土地登記規則於六十九年一月廿三日增訂第一百二十一條（現行第一百二十二條
）及第二十七條（現行第二十九條）、內政部八十一年五月二十二日「更正登記法令
補充規定」第一項及內政部七十年八月七日七十台內地第三七四五八號函，由以上規
定及解釋可知，地政機關對於因辦理地籍重測人員之違失所致之界址重測錯誤，逕依
職權辦理更正登記，非無法令依據。則本件確定判決引用前揭與現行法令或解釋牴觸
之判例，認其更正已非可由地政機關逕依職權更正，自屬適用法規顯有錯誤，況原處
分撤銷錯誤之重測結果，亦僅止於使地籍登記回復到重測前之原狀而已，即將地籍重
測人員因違法行為所致地籍登記與原登記原因文件所載不符之情形，回復與原登記原
因文件所載相符而已，殊不涉及妨害原登記之同一性問題。八、再審被告若依臺灣土
地銀行及甲○○○主張以實地圍牆為界之重測結果，再審被告所有八六○、八六三號
土地之面積，均較原權狀及地籍登載面積增加二二．一七及二二．三五平方公尺，並
未受有損害，若依八十六年間公告處分確定之重測界址，再審被告所有之八六○號土
地面積較原權狀及地籍登載面積暴增一二二．六八平方公尺，顯不合常理，益證八十
六年間公告處分之重測界址明顯與事實不符，本件確定判決就此項足以影響判決之重
要證物漏未斟酌，或認屬發現未經斟酌之證物。據此，請判決廢棄原判決等語。
再審被告答辯意旨略謂：一、按行政訴訟法第二百十三條已揭示當事人在前訴訟程序
既已主張為攻擊或防禦之方法，則其主張之當否上訴審法院業已斟酌判斷，自無仍許
據以對確定判決提起再審之餘地。本件再審原告固以原確定判決適用法規顯有錯誤及
漏未斟酌足以影響判決之重要証物，發規未經斟酌之証物而提起再審。就適用法規顯
有錯誤，固然部份學者認「上訴法院判決適用法規顯有錯誤之事由，不可能由當事人
主張之」而排斥但書之適用，惟查若當事人業已就所主張之攻擊、防禦並引用法規，
而上訴法院已就所引用之法規予以駁斥，則應有但書之適用，而不可獨列於外，否則
民事訴訟法第四百九十六條及行政訴訟法第二百七十三條之但書「不在此限」規定即
屬矛盾而欠周延，上開部份學者之解釋，自難認符法制，而令人苟同。本件再審原告
於訴狀內雖引用多次解釋與判例，然查所採用之解釋、判例均為支持再審原告之地政
機關主張就辦理重測經合法公告並經司法機關判決確定後，是否得以行政行為錯誤為
由依職權由地政機關予以變更。惟查上開再審原告之主張，業於原訴訟程序即已主張
援用，且鈞院九十年度判字第五七三號判決更於判決理由內以三十二年判字第十八號
判例及揭示「惟行政機關之自動更正或撤銷違誤之行政行為，並非漫無限制，苟法令
業已對之設有特別規定者，自非可許由行政機關於發現錯誤時任意為之．．．」，從
而，本件再審原告就適用法規顯有錯誤之理由，顯已依上訴程序主張其事由，則其再
執以為再審之理由，自非符法制，依法自應駁回。二、又查「法院於確定判決理由中
就訴訟標的以外當事人主張之重要爭點，本於當事人辯論之結果，已為判斷時，除有
顯然違背法令之情形，或當事人已提出新訴訟資料，足以推翻原判斷之情形外，應解
為在同一當事人就與該重要爭點有關所提起之他訴訟，法院及當事人對該重要爭點之
法律關係，皆不得任作相反之判斷或主張，以符民事訴訟上之誠信原則」。又「為訴
訟標的之法律關係於確定之終局判決中已經裁判者，就該法律關係有既判力，當事人
不得以該確定判決事件終結前所提出或得提出而未提出之其他攻擊或防禦方法，於新
訴訟為與該確定判決意旨相反之主張，法院亦不得為反於該確定判決意旨之裁判」。
有最高法院八十四年台上字第二五三○號民事判決及行政法院七十二年判字第三三六
號判決可資參照。本件有關界址之確認業經台灣高雄地方法院八十一年度簡上字第一
三○號民事判決確定。經查於上開已確定之簡上字第一三○號民事訴訟中，當事人土
地銀行所持為攻擊防禦之方法即以「上訴人之職員盧水晚於地籍表上同意參照舊地
籍圖重測，惟高雄市土地測量大隊並未依照前開規定協助土地所有權人實地指定界址
，設立界標予以測量，其所為之重測自不發生確定之效力．．．」「土地標示變更
登記完竣後，發現原測量錯誤者，依土地法第四十六條之一至第四十六條之三執行要
點第廿八條規定，得依土地法第六十九條及土地登記規則第一百廿一條規定辦理更正
登記．．．」云云，然上開攻擊之方法業經上開判決之法院以「然查上開執行要點所
拘束之對象係土地測量人員，上訴人自不得據此執指系爭土地於重測時有重大瑕疵」
及「惟依行政法院四十八年判字第七十二號判例所示，此種登記錯誤之更正，應以不
妨害原登記之同一性為限，非可漫然為之。否則上開公告期間之限制及公告期滿無異
議者，土地所有人或關係人不得以任何理由申請複文更正之規定，豈非形同具文」。
又再審原告於原審程序中時亦復主張上開之理由，且鈞院亦援用鈞院三十二年判字第
十八號判例，並揭示「而前開判例所指之『不得為反於判決結果之處理』，非以不得
直接依行政行為廢棄法院之判決為限，亦包含不得依行政行為產生與法院判決相異之
結果」而予以駁斥，準此，足証再審原告於聲請再審中所主張之攻擊、防禦方法悉於
原審已提出之爭點，且業為原審予以駁斥，則依前開最高法院八十四年台上字第二五
三○號民事判決及鈞院七十二年判字第三三六號判決所揭示之意旨，再審原告之再審
聲請實無理由，自應駁回。三、又查再審原告七十六年辦理土地重測時，所涵蓋之地
段為三民區○○段、大港段、苓雅區○○○段、三民區○○○段、小港區○○段、莿
蔥腳段、大坪段、中廓段、中林子段、鳳鼻頭段，而其申參照舊地籍圖施測之土地亦
達數千筆，然地政處卻僅就凱歌段之十筆土地為撤銷公告，其為事之偏頗，實難今人
甘服，亦對政府之行政威信產生懷疑，且更詭異的是與本件亦屬同段重測範圍之土地
銀行新建大樓，二者相距約五十公尺，亦同為土地銀行職員盧水晚所同意參照舊地籍
圖重測之地段，然土地銀行於七十六重測公告後不久即無異議，能在其上興建十二層
之大樓，而地政處就此大樓址地竟未認有測量錯誤之情形，寧有是哉？益証再審原告
所主張行政行為之錯誤云云無非受制於人為之因素，絲毫無行政威信可言。為此，請
判決駁回再審原告之再審之訴等語。
　　理  由
一、再審原告甲○○○以其於民國六十四年即輾轉受讓本件八五八地號土地之租賃權
    及該基地上之房屋所有權，該建物因受七十六年錯誤之重測結果影響，致再審被
    告認甲○○○無權占有其土地，爰訴請拆屋還地，而原判決結果，將影響甲○○
    ○之財產權，爰聲請參加原審訴訟。是其就原判決結果為利害關係人，如就原判
    決不服，自得提起再審之訴，合先敘明。
二、按當事人對於本院判決提起再審之訴，必須具有行政訴訟法第二百七十三條第一
    項所列各款情形之一者，始得為之。而所謂「適用法規顯有錯誤者」，係指原判
    決所適用之法規與該案應適用之現行法規相違背，或與解釋、判例有所牴觸者而
    言。至於法律上見解之歧異，再審原告對之縱有爭執，要難謂為適用法規錯誤，
    自不得據為再審理由。又所謂「發見未經斟酌之重要證物者」，係指該項證物在
    前訴訟程序中即已存在，而當事人不知其存在，現始發現而言，並以如經斟酌可
    受較有利之裁判者為限。次按「司法機關所為之確定判決，其判決中已定事項，
    若在行政上發生問題時，則行政官署不可不以之為既判事項而從其判決處理，此
    為行政權與司法權分立之國家一般通例。」本院著有三十二年判字第十八號判例
    可稽。而前開判例所指之「不得為反於判決結果之處理」，非以不得直接依行政
    行為廢棄法院之判決為限，亦包含不得依行政行為產生與法院判決相異之結果。
    次按「行政官署對其已為行政行為發覺有違誤之處，而自動更正或撤銷者，並非
    法所不許。」本院四十四年判字第四號固著有判例，惟行政機關之自動更正或撤
    銷違誤之行政行為，並非漫無限制，苟法令業已對之設有特別規定者，自非可許
    由行政機關於發現錯誤時任意為之。如土地法第六十九條規定「登記人員或利害
    關係人，於登記完畢後，發見登記錯誤或遺漏時，非以書面聲請該管上級機關查
    明核准後，不得更正。」此乃土地登記行為發生錯誤或遺漏時，地政機關應如何
    更正之特別規定，是地政機關僅得於具備該條文所定之要件，依該條文所定程序
    為土地登記之更正。又「登記機關發見登記有錯誤時，除於不妨害原登記之同一
    性之前提下，得依土地法第六十九條規定，以書面聲請該管上級機關核准後更正
    外，依現行法令，縱令發見原登記原因有瑕疵，亦無從依職權自為塗銷登記。」
    本院四十九年判字第二十號著有判例。而土地登記內容包括土地之標示及權屬之
    登記，土地標示又係依地籍測量結果為之，則有關地籍測量之結果經轉換為土地
    登記內容後，其更正已非可由地政機關逕依職權更正，此與地籍測量之結果尚未
    經登記於土地登記簿，其有瑕疵時之更正，尚有不同。查本件原判決係以：「本
    件原告（即再審被告，下同）與土地銀行於八六○、八五八地號土地地籍重測結
    果公告後，就土地界址發生爭議，土地銀行向被告（即再審原告高雄市政府地政
    處，下同）申請更正地籍圖，被告予以否准，土地銀行提起訴願，經高雄市政府
    以七十九年九月四日七十九高市府訴四字第二九一八四號訴願決定書撤銷原處分
    ，命另為適當之處分，被告乃重行依土地法第四十六條之二準用同法第五十九條
    第二項規定，進行調處，原告不服調處結果，向臺灣高雄地方法院起訴，該院依
    調查證據認定事實之結果，確定本件二筆土地之界址，已如前述，則依前開本院
    三十二年判字第十八號判例意旨及前開說明，本件被告及其他行政機關就本件二
    筆土地之界址，已不得為反於前開判決結果之處理。而本件被告所為原處分即八
    十七年五月十九日高市地政發字第○五八六六號公告撤銷七十六年五月二十九日
    高市地政測字第七八五二號公告之系爭八六三、八六○、八五八等地號土地地籍
    重測結果，無非欲重新循地籍圖重測程序就本件二筆土地定其界址，此觀之被告
    於答辯狀所自陳：「撤銷原重測結果後，即依地籍測量實施規則第一百八十五條
    規定就未完成之地籍測量及其後之程序依法辦理，結果系爭原告所有大港段五七
    六之四號（七十六年重測後改編為凱歌段八六○號，八十七年十二月重新公告後
    改編為九四二號）土地，因與同段五七六之二一號（七十六年重測後改編為凱歌
    段八五八號，八十七年十二月重新公告後改編為九四三號）發生界址爭議，及經
    大港段五七六之二一號國有土地管理機關土地銀行向臺灣高雄地方法院提起再審
    之訴．．．，故本案因涉私權爭執，業由當事人訴請司法機關審理，本處自當俟
    法院判決確定後再據以辦理測量，及依土地法第四十六條之一至第四十六條之三
    執行要點第二十二點第二項規定將結果公告。」等語自明。是本件被告所為原處
    分，雖尚未產生確定系爭界址之結果，惟已產生與前開臺灣高雄地方法院之確定
    判決效力相異之結果，經核並非法之所許。被告以其並非撤銷臺灣高雄地方法院
    之民事判決確定之結果界址，而認非法所禁云云，即非可取。本件土地界址經公
    告後，於法定期間內無人異議，主管土地登記機關即依法將之登記於土地登記簿
    上，此有土地登記謄本附於本院卷可稽。而本件土地界址如經變更，即發生本件
    原告與參加人土地銀行之土地權利之變動，對登記之同一性即有妨害，依前開說
    明，本件被告原非可逕依職權將本件界址或據以形成界址之行政處分作任何變動
    。則本件被告所為依職權撤銷重測結果公告之原處分，於法亦有不合。綜上所述
    ，本件原處分尚有違誤，一再訴願決定未予糾正而遞予維持，亦有未合。」等語
    為得心證之理由，判決撤銷原處分及一再訴願決定。經核原判決所適用之法規與
    該案應適用之現行法規並不相違背，與解釋、判例均無相牴觸，尚難謂原判決適
    用法規顯有錯誤。縱原判決就再審原告之陳述及證物部分未一一論述，惟並不影
    響判決之結果，亦與重要証物漏未斟酌之情形有別。再審原告無非以法律上見解
    之歧異，執前程序所為主張，並為原判決所不採之事由再行爭執，已非可採。況
    查再審原告所提出之證物，即再審被告所有八六○、八六三號土地重測前後面積
    分析表，再審原告既未證明該項證物在前訴訟程序中即已存在，而渠不知其存在
    ，現始發現者；且縱經斟酌亦未能受較有利益之裁判，要非屬所稱未經斟酌之重
    要證物。從而，再審原告所訴各節，均無足取，應認其再審之訴為無理由，而予
    駁回。
據上論結，本件再審之訴為無理由，爰依行政訴訟法第二百七十八條第二項、第九十
八條第三項前段、第一百零四條、民事訴訟法第七十八條、第八十五條第一項前段，
判決如主文。
中　　華　　民　　國　　九十一　　　年　　　十　　　　月　　三十一　　　日
                    最 高 行 政 法 院  第 五 庭
                                審 判 長 法  官　　　徐　樹　海
                                         法  官      廖  宏  明
                                         法  官　　　鄭　淑　貞
                                         法  官　　　林　家　惠
                                         法  官　　　林　茂　權
右  正  本  證  明  與  原  本  無  異
　　　　　　　　　　　　　　　　　　　　 法院書記官　王　褔　瀛
中　　華　　民　　國　　九十一　　　年　　　十　　　　月　　三十一　　　日
